最高法院民事裁定            一○○年度台上字第一六七七號
上   訴   人  郭輝昇
訴 訟代理 人  張晴玲律師
被 上  訴 人  陳開文
兼法定代理人  吳  嬌
被 上  訴 人  黃芽月
上列當事人間請求損害賠償事件，上訴人對於中華民國九十九年
十二月二十九日台灣高等法院第二審判決（九十九年度上字第六
六八號），提起上訴，本院裁定如下：
    主  文
上訴駁回。
第三審訴訟費用由上訴人負擔。
    理  由
按上訴第三審法院，非以原判決違背法令為理由，不得為之。又
提起上訴，上訴狀內應記載上訴理由，表明原判決所違背之法令
及其具體內容，暨依訴訟資料合於該違背法令之具體事實，其依
民事訴訟法第四百六十九條之一規定提起上訴者，並應具體敘述
為從事法之續造、確保裁判之一致性或其他所涉及之法律見解具
有原則上重要性之理由。同法第四百六十七條、第四百七十條第
二項定有明文。而依同法第四百六十八條規定，判決不適用法規
或適用不當者，為違背法令；依同法第四百六十九條規定，判決
有該條所列各款情形之一者，為當然違背法令。是當事人提起上
訴，如以同法第四百六十九條所列各款情形為理由時，其上訴狀
或理由書應表明該判決有合於各該條款規定情形之具體內容，及
係依何訴訟資料合於該違背法令之具體事實。如依同法第四百六
十八條規定，以原判決有不適用法規或適用法規不當為理由時，
其上訴狀或理由書應表明該判決所違背之法令條項，或有關判例
、解釋字號，或成文法以外之習慣或法理等及其具體內容，暨係
依何訴訟資料合於該違背法令之具體事實，並具體敘述為從事法
之續造、確保裁判之一致性或其他所涉及之法律見解具有原則上
重要性之理由。上訴狀或理由書如未依上述方法表明，或其所表
明者與上開法條規定不合時，即難認為已合法表明上訴理由，其
上訴自非合法。本件上訴人對於原判決提起上訴，雖以該判決違
背法令為由，惟核其上訴理由狀所載內容，係就原審取捨證據、
認定事實之職權行使，指摘其為不當，並就原審已論斷者，泛言
未論斷，而非表明該判決所違背之法令及其具體內容，暨依訴訟
資料合於該違背法令之具體事實，並具體敘述為從事法之續造、
確保裁判之一致性或其他所涉及之法律見解具有原則上重要性之
理由，難認其已合法表明上訴理由。依首揭說明，應認其上訴為
不合法。又被上訴人黃芽月為被害人陳漢誠之母，目前無工作，
名下亦無財產等情，既經兩造於原審列為不爭執事項（見原審卷
七八頁反面），自應認黃芽月不能維持生活，則原審依民法第一
百九十二條第二項規定、第一千一百十四條第一款、第一千一百
十七條規定，命上訴人賠償黃芽月扶養費，自不違背法令；上訴
人於本院主張：依卷存證據，黃芽月有存款新台幣五百萬元，足
以維持生活云云，核屬新提出之防禦方法，依民事訴訟法第四百
七十六條第一項規定，本院不得審酌。另上訴人抗辯訴外人彭啟
峰、廖見任之疏失行為，亦係造成陳漢誠死亡之原因乙節，縱令
屬實，亦僅係該二人是否為共同侵權行為人，上訴人於賠償被上
訴人損失後得否向其求償之問題，與上訴人對於被上訴人所受損
害，仍應負全部賠償責任無涉，附此敘明。
據上論結，本件上訴為不合法。依民事訴訟法第四百八十一條、
第四百四十四條第一項、第九十五條、第七十八條，裁定如主文
。
中    華    民    國  一○○  年    十    月    六    日
                      最高法院民事第一庭
                          審判長法官  蕭  亨  國  
                                法官  李  慧  兒  
                                法官  高  孟  焄  
                                法官  黃  秀  得  
                                法官  劉  靜  嫻  
本件正本證明與原本無異
                                      書  記  官  
中    華    民    國  一○○  年    十    月   十八   日
                                                      Q